【裁判字號】    95,台上,5958
【裁判日期】    951030
【裁判案由】    違反槍砲彈藥刀械管制條例
【裁判全文】
最高法院刑事判決            九十五年度台上字第五九五八號
上  訴  人  甲○○○
選任辯護人  田振慶律師
            楊偉奇律師
上列上訴人因違反槍砲彈藥刀械管制條例案件，不服台灣高等法
院中華民國九十二年十二月三十一日第二審判決（九十二年度上
訴字第四二八七號，起訴案號：台灣板橋地方法院檢察署九十一
年度偵字第一五０二三號），提起上訴，本院判決如下：
    主  文
原判決撤銷，發回台灣高等法院。
    理  由
本件原判決認定：上訴人甲○○○於民國九十年六月至同年七月
間某日，在台北市西門町獅子林大樓之「華山論劍」模型店，以
新台幣（下同）四千餘元之價格，向不詳姓名之該店店員，購得
仿COLT廠半自動手槍製造之可發射子彈具有殺傷力玩具四五手槍
一支（含彈匣一個，槍枝管制編號0000000000號），
旋即未經許可，無故持有，並帶回台北縣三重市○○○街一００
巷二十八號一樓居處藏放。嗣於九十一年八月十日下午二時五十
分許，在台北縣淡水鎮○○路一百五十一巷十二弄九號前，經警
在其身上扣得前開玩具手槍彈匣一個，上訴人乃主動告知警員其
另持有前開槍枝，且帶同警員前往其上址居處起出該槍一支，經
自首並接受裁判等情。因而撤銷第一審之科刑判決，改判論上訴
人以未經許可，持有可發射子彈具有殺傷力之槍枝罪，處有期徒
刑拾月，併科罰金新台幣伍萬元，並諭知罰金如易服勞役之折算
標準，及宣告扣案之上開槍枝（含彈匣）壹支沒收，固非無見。
惟按：(一)、客觀上為法院認定犯罪事實及適用法律基礎之證據，
雖已調查而其內容尚未明瞭者，即與未經調查無異，如遽行判決
，仍屬應於審判期日調查之證據而未予調查。原判決認定上訴人
持有之前揭玩具手槍具有殺傷力，係以內政部警政署刑事警察局
（下稱刑事警察局）九十一年九月三日刑鑑字第０九一０二二七
九二０號槍彈鑑定書所載之鑑定結果，為其所憑之依據。上訴人
則於原審辯稱：伊持有之玩具手槍，其槍管為塑膠材質，不可能
擊發子彈等語，並以此質疑刑事警察局鑑定報告之正確性。經查
刑事警察局槍彈鑑定書之鑑定結果，雖載稱：「（送鑑槍枝）係
仿COLT廠半自動手槍製造之玩具金屬手槍，機械性能良好，槍管
為塑膠材質，經以本案之彈殼加裝底火、火藥及直徑6mm鋼珠之
適用子彈試射，其結果詳如上述“四”『試射情形』」）等語；
然依其鑑驗情形四之試射情形(四)所載，上開玩具手槍鑑驗時發射
彈丸之種類，則為「直徑6mm鋼珠」等情，有該槍彈鑑定書附卷
可參（見偵查卷第二十七至三十一頁）。是刑事警察局究係以「
直徑6mm」之鋼珠；或係以「彈殼加裝底火、火藥及直徑6mm鋼珠
」之子彈，試射前揭玩具手槍而認其具有殺傷力？顯然仍欠明瞭
。倘屬前者，則上訴人持有之玩具手槍，應屬可發射「金屬」具
有殺傷力之槍枝，原判決認定為可發射「子彈」具有殺傷力之槍
枝，即有未合。又其如為後者，則以該槍之槍管為塑膠材質，可
否耐受子彈射擊時，因火藥產生之高溫及撞擊力？即非全無疑義
。原審就此攸關上訴人持有之玩具手槍是否確具殺傷力；及其若
具有殺傷力，上訴人究應成立未經許可，持有可發射金屬或可發
射子彈之槍枝罪名之重要事項，未詳加調查釐清及說明論斷，遽
行判決，難謂無調查職責未盡及判決理由不備之違背法令。(二)、
刑法第六十二條所規定之自首，以對於未發覺之罪，向有偵查權
之機關或公務員自承犯罪，進而接受裁判為要件。具有實質上或
裁判上一罪關係之犯罪，苟其中一部分犯罪已先被有偵查權之機
關或公務員發覺，行為人方就其餘未被發覺之部分，自動供認其
犯行者，因與上開自首之要件不符，自不得適用自首之規定減輕
其刑。本件依原判決認定之事實，上訴人係於持有扣案槍枝之彈
匣（為槍枝之主要組成零件），經警查獲後，始供出其另持有該
彈匣所從屬之槍枝等情；原判決於理由內並說明：「被告持有前
開具有殺傷力之玩具手槍，其持有範圍乃及於該玩具手槍之整體
（含彈匣），是被告持有彈匣之行為，當已包攝於其整體持有玩
具手槍之範疇內，而為其持有玩具手槍行為之一部，自不另論罪
，公訴意旨認被告為警查獲時另持有上開玩具手槍彈匣，因認被
告尚構成槍砲彈藥刀械管制條例第十三條第四項之未經許可持有
槍枝主要組成零件罪名云云，容有誤會。」等旨（見原判決第六
頁末六行，理由二）。原判決上開認定及論述倘若無訛，則上訴
人犯罪之部分事實既已先被發覺，其再行供出有一罪關係之他部
事實，自不生自首之效力。乃原判決竟依自首之例減輕其刑，併
有判決適用法則不當之違誤。以上或為上訴意旨所指摘，或為本
院得依職權調查之事項，應認原判決有撤銷發回之原因。末按原
審判決後，槍砲彈藥刀械管制條例關於未經許可，持有可發射金
屬或子彈具有殺傷力之各式槍砲罪，及刑法關於罰金易服勞役等
相關規定，均已修正，案經發回，宜併注意及之。
據上論結，應依刑事訴訟法第三百九十七條、第四百零一條，判
決如主文。
中    華    民    國  九十五  年    十    月   三十   日
                      最高法院刑事第六庭
                          審判長法官  林  增  福
                                法官  邵  燕  玲
                                法官  張  清  埤
                                法官  陳  世  雄
                                法官  張  祺  祥
      本件正本證明與原本無異
                                      書  記  官
中    華    民    國  九十五  年    十一  月    二    日
                                                      Ｅ


司法院資訊處製作；財團法人民間司法改革基金會備份。
